臺灣高等法院臺中分院刑事判決　　　　　　　　　九十一年度上訴字第一八七六號
　　上　訴　人　臺灣臺中地方法院檢察署檢察官
　　被　　　告　丙○○
右上訴人因被告偽造文書案件，不服臺灣臺中地方法院九十一年度訴字第一九一六號
中華民國九十一年九月二十四日第一審判決（起訴案號：臺灣臺中地方法院檢察署九
十一年度偵字第一五一八○號），提起上訴，本院判決如左：
    主  文
原判決撤銷。
丙○○行使偽造私文書，足以生損害於公眾及他人，處有期徒刑參月，如易科罰金，
以參佰元折算壹日。
內政部警政署國道公路警察局公警局交字第Ｚ00000000號舉發違反道路交通
管理事件通知單之被通知人移送聯、迴覆聯、存根聯上「收受通知聯者簽章」欄內偽
造之「甲○○」署押共參枚沒收。
    事  實
一、丙○○曾於民國九十一年三月間，因公共危險案件，經臺灣高雄地方法院判處拘
    役三十日確定（不構成累犯），竟不知警惕，其於九十一年八月二日下午四時三
    十分許（起訴書誤載為下午一時四十分），駕駛車牌號碼ＹＶ－二一四七號自小
    客車，行經國道一號公路一六二公里南向處（臺中縣后里鄉境內）時，因交通違
    規為警攔車稽查，執勤警員以丙○○未隨身攜帶駕駛執照為由，當場開立內政部
    警政署國道公路警察局公警局交字第Ｚ00000000號舉發違反道路交通管
    理事件通知單（以下簡稱通知單）一份，並將該通知單之被通知人移送聯（移送
    受理機關）、迴覆聯（處理後迴覆原移送機關）、存根聯（存查）等一式三聯交
    予丙○○簽名，丙○○因當時駕駛執照遭監理機關吊扣中，恐因而受到重罰，乃
    冒用其友人「甲○○」名義，在上開通知單之被通知人移送聯、迴覆聯、存根聯
    上「收受通知聯者簽章」欄內，以複寫方式，偽簽「甲○○」名義之署押各一枚
    ，以示業已收受該通知單之私文書，再交還填單警員收執而行使之，足以生損害
    於道路交通管理之正確性及甲○○本人，嗣被員警當場識破，始查悉上情。
二、案經內政部警政署國道公路警察局第三警察隊報請臺灣臺中地方法院檢察署檢察
    官偵查起訴。
    理  由
一、訊據被告丙○○，對於右揭犯罪事實，先後於偵、審中坦承不諱，核與證人甲○
    ○於警訊中證述被告確係偽簽其姓名之情節相符，並有偽造「甲○○」簽名之上
    開通知單（一式三聯）三紙附卷可資佐証，足見被告上開自白，核與事實相符，
    自堪採信，是被告行使偽造私文書犯行，事證明確，洵堪認定，應予依法論科。
二、查被告丙○○，因駕駛執照在監理機關吊扣中，恐因受重罰，而假冒其友人甲○
    ○之年籍，在通知單（一式三聯）上之收受通知聯者簽章欄，以複寫方式，偽簽
    「甲○○」之署押各一枚後，表示以甲○○之身分，收到該通知單之意思，再交
    回警員處理，顯然有執該文書之內容有所主張，所為足使道路交通之管理發生錯
    誤，並使甲○○受有被追繳罰款之損害甚明。故核其所為，係犯刑法第二百十六
    條、第二百十條之行使偽造私文書罪，其偽造「甲○○」署押之行為，為偽造私
    文書之部分行為，不另論罪。偽造私文書後復持以行使，偽造之低度行為應為行
    使之高度行為所吸收，亦不另論罪，僅應論以行使偽造私文書罪。查被告曾於九
    十一年三月間，因公共危險案件，經臺灣高雄地方法院判處拘役三十日確定，有
    臺灣高等法院被告全國前案紀錄表一份附卷可參，尚不構成累犯，原審經審理結
    果，認被告罪證明確，予以論科，固非無見。惟查，原審認上開通知單上，其處
    理後迴覆原移送機關聯及存查聯上，雖各有甲○○之署押一枚，惟該些署押均係
    被告在前揭移送受理機關聯上偽簽甲○○名字時複寫之結果，且複寫處均非須由
    被告簽章處，是以該二枚複印之甲○○署押，非能認係被告所偽造，因之並未將
    該二枚署押諭知沒收等情。然查被告在通知單上之被通知人移送聯、迴覆聯、存
    根聯上「收受通知聯者簽章」欄內，以複寫方式，偽簽「甲○○」名義之署押各
    一枚，均係被告必須簽章之處，以示證明被告確實有收受該通知單，實務上雖僅
    在該通知單移送聯上簽名一次，透過複寫使迴覆聯及存根聯上均有署押之結果，
    惟此乃係便宜措施，上揭署押仍具有流通之可能，進而影響甲○○署押之正確性
    ，造成侵害社會法益之危險，且被告對於在移送聯上偽造署押一次，將造成移送
    聯、迴覆聯、存根聯均有偽造署押三枚之事實，主觀上亦有認知，並決意為之，
    是該二枚在迴覆聯、存根聯上複印之甲○○署押，仍應認係由被告所偽造至明。
    原審認上開二枚複印之「甲○○」署押，非能認係被告所偽造等語；且未就上開
    偽造之二枚署押依刑法第二百十九條之規定為沒收之諭知，尚有未洽。檢察官上
    訴意旨據以指摘原判決上揭見解有誤，為有理由，原判決既有上開可議之處，即
    屬無可維持，應由本院撤銷改判。爰審酌被告之素行，又其智識程度、犯罪之動
    機、目的、手段、所生危害及犯罪後坦認犯行，態度尚屬良好等一切情狀，量處
    如主文第二項所示之刑，並諭知易科罰金之折算標準。
三、至內政部警政署國道公路警察局公警局交字第Ｚ00000000號舉發違反道
    路交通管理事件通知單之被通知人移送聯、迴覆聯、存根聯上「收受通知聯者簽
    章」欄內偽造之「甲○○」署押共三枚，不問屬於犯人與否，應依刑法第二百十
    九條規定，併予宣告沒收。
據上論斷，應依刑事訴訟法第三百六十九條第一項前段、第三百六十四條、第二百九
十九條第一項前段，刑法第二百十六條、第二百十條、第四十一條第一項前段、第二
百十九條，罰金罰鍰提高標準條例第二條，判決如主文。
本案經檢察官乙○○到庭執行職務。
中      華      民      國      九十一      年    十二    月    十七    日
                                    臺灣高等法院臺中分院刑事第六庭
                                          審判長法  官  李  文  雄
                                        法  官  邱  顯  祥
                                                法  官  陳  秀  
右正本證明與原本無異。
如不服本判決應於收受送達後十日內向本院提出上訴書狀，其未敘述上訴之理由者並
得於提起上訴後十日內向本院補提理由書（均須按他造當事人之人數附繕本）。
                                                書記官  黃  禎  祥
中      華      民      國      九十一   年      十二     月    十八    日
附錄本案論罪科刑法條全文：
刑法第二百十條：
偽造、變造私文書，足以生損害於公眾或他人者，處五年以下有期徒刑。
刑法第二百十六條：
行使第二百十條至第二百十五條之文書者，依偽造、變造文書或登載不實事項或使登
載不實事項之規定處斷。                                                  Ｉ
